【裁判字號】    97,台上,2903
【裁判日期】    970626
【裁判案由】    違反毒品危害防制條例等罪
【裁判全文】
最高法院刑事判決            九十七年度台上字第二九０三號
上   訴   人  台灣高等法院檢察署檢察官
上訴人即被告  甲○○
                      37號
選 任辯護 人  吳俊昇律師
上訴人即被告  乙○○
                      段717巷136號（
上列上訴人等因被告等違反毒品危害防制條例等罪案件，不服台
灣高等法院中華民國九十七年四月二十三日第二審更審判決（九
十七年度上更(二)字第一九號，起訴案號：台灣桃園地方法院檢察
署九十三年度偵字第一五二０六號），提起上訴，本院判決如下
：
    主  文
原判決關於甲○○及乙○○販賣第一級毒品部分撤銷，發回台灣
高等法院。
乙○○之上訴駁回。
    理  由
一、發回（即甲○○及乙○○販賣第一級毒品）部分：
本件原判決認上訴人即被告甲○○、乙○○有其事實欄所載販賣
第一級毒品海洛因之事實，因而撤銷第一審關於甲○○及乙○○
販賣第一級毒品部分之科刑判決（檢察官對於乙○○販賣第二級
毒品部分未上訴），改判仍論甲○○以共同販賣第一級毒品罪、
論乙○○以共同連續販賣第一級毒品罪，各量處有期徒刑七年、
有期徒刑七年八月，並均諭知相關之從刑；固非無見。
惟查：(一)、科刑之判決書，對於犯罪事實必須詳加認定明確記載
，然後敘明其憑以認定之證據及理由，方足以資論罪科刑，其所
記載之事實理由與宣告之主文，尤必相互一致，否則即屬理由矛
盾，其判決當然違背法令。原判決主文諭知「乙○○共同連續販
賣第一級毒品」之罪，但事實欄僅記載乙○○「基於販賣第一級
毒品海洛因以營利之概括犯意，向綽號『芭樂』之成年男子販入
海洛因伺機賣出，嗣於民國九十三年一月某日起至同年六月某日
止，連續以一包海洛因新台幣（下同）一千元之代價，出售予廖
子弘，共二十一次，得款二萬一千元」之單獨販賣海洛因事實，
並無「共同」販賣海洛因事實之記載，理由欄亦無乙○○共同販
賣海洛因成立共同正犯之相關論述說明。原判決此項主文之宣告
與其事實認定及理由說明，顯不相適合，難謂無判決理由矛盾之
違背法令。(二)、原判決事實欄二認定甲○○基於販賣第一級毒品
海洛因以營利之犯意聯絡，在九十三年三月間某日，於廖子弘無
法以行動電話聯繫上乙○○，而直接前往桃園縣楊梅鎮大金山下
三十七號乙○○住處，甲○○出來應門，廖子弘告知要買三千元
海洛因，甲○○乃進入屋內取出價值三千元之海洛因賣予廖子弘
一次，得款三千元等情。並未明確認定甲○○與何人如何為販賣
海洛因營利之犯意聯絡，自不足資為論處甲○○共同販賣第一級
毒品罪刑之依據，且理由欄亦未說明憑以認定甲○○該次販賣海
洛因之行為究竟與何人共同販賣之理由，卻論處甲○○共同販賣
第一級毒品罪刑，亦有理由不備之違背法令。(三)、毒品危害防制
條例第十九條第一項關於沒收之規定，固採義務沒收主義，凡犯
同條例第四條至第九條、第十二條、第十三條或第十四條第一項
、第二項之罪者，其供犯罪所用之物或因犯罪所得之財物，均需
諭知沒收。但該法條並未規定「不問屬於犯人與否」，均沒收之
，自仍以屬於被告或共犯所有者為限，始應予以沒收。原判決事
實欄並未認定「搭配門號0000000000號之行動電話一
支」係乙○○或甲○○所有，亦未認定乙○○或甲○○如何使用
該支行動電話販賣海洛因，卻於乙○○、甲○○之從刑均宣告沒
收該支行動電話，並諭知如全部或一部不能沒收時，追徵其價額
，復未說明宣告沒收之依據及理由，尚嫌無據，並有理由欠備之
可議。(四)、毒品危害防制條例之販賣第一級毒品罪，以行為人有
營利之目的，而販入或賣出第一級毒品，或二者兼而有之者為其
構成要件，故行為人有無此項犯罪之目的條件，應於事實欄內詳
予記載，然後敘明憑以認定之依據，始為適法。原判決論乙○○
、甲○○以販賣第一級毒品罪，雖於事實欄略載乙○○有販售第
一級毒品海洛因營利之概括犯意，甲○○有販賣海洛因以營利之
犯意聯絡，但未說明認定該二人有營利意圖所憑之證據及理由，
仍有理由不備之違背法令。檢察官上訴意旨指摘原判決關於甲○
○及乙○○販賣第一級毒品部分不當（對乙○○販賣第二級毒品
部分未上訴），甲○○上訴意旨指摘原判決關於其本人部分不當
，均非無理由，應認仍有撤銷原審此部分判決，發回更審之原因
。至原判決理由貳第一段第(十一)小段說明對乙○○被訴販賣第一級
毒品不另為無罪之諭知部分，基於審判不可分原則，併予發回更
審，附此敘明。
二、駁回（即乙○○之上訴）部分：
查第三審上訴書狀，應敘述上訴之理由，其未敘述者，得於提起
上訴後十日內補提理由書於原審法院，已逾上述期間，而於第三
審法院未判決前仍未提出上訴理由書狀者，第三審法院應以判決
駁回之，刑事訴訟法第三百八十二條第一項、第三百九十五條後
段規定甚明。本件上訴人乙○○對其違反毒品危害防制條例販賣
第一級毒品及第二級毒品部分，不服原審判決，於九十七年五月
六日提起上訴，並未敘述理由，迄今逾期已久，於本院未判決前
仍未提出，依上開規定，其上訴自非合法，均應予駁回。
據上論結，應依刑事訴訟法第三百九十七條、第四百零一條、第
三百九十五條後段，判決如主文。
中    華    民    國  九十七  年    六    月  二十六  日
                      最高法院刑事第九庭
                          審判長法官  洪  文  章
                                法官  王  居  財
                                法官  郭  毓  洲
                                法官  黃  梅  月
                                法官  邱  同  印
      本件正本證明與原本無異
                                      書  記  官
中    華    民    國  九十七  年    七    月    一    日
                                                Ａ


司法院資訊處製作；財團法人民間司法改革基金會備份。
